---
title: "Demostración"
editor: visual
editor_options: 
  chunk_output_type: inline
---

Estos paquetes deben estar instalados:

```{r}
#| eval: false
install.packages("see")
install.packages("haven")
install.packages("dplyr")
install.packages("tidyr")
install.packages("ggplot2")
install.packages("modelbased")
install.packages("emmeans")
```

Con la función `library()`, active los paquetes siguientes paquetes.

```{r}
library(haven)
library(dplyr)
library(tidyr)
library(modelbased)
```

Importamos el archivo de datos **ageMemory.sav** con la función `read_sav()`.

```{r}
ageMemory <- read_sav("ageMemory.sav")
```

Este archivo proviene del repositorio asociado al estudio publicado en Karsazi, Rezapour, Kormi-Nouri, Mottaghi, Abdekhodaie y Hatami (2021).

Verificamos con `glimpse()` qué tipos de columnas incluye el objeto `ageMemory`.

```{r}
glimpse(ageMemory)
```

Seleccionamos las columnas de interés.

```{r}
ageMemory <- ageMemory |>
  select(
    Zage, 
    ZNeuroticism, ZOpenness, 
    ZWorkingMemory, ZWordFluency, ZEpisodicComposite)
```

Eliminamos los datos perdidos.

```{r}
ageMemory <- drop_na(ageMemory)
```

Estimamos un modelo modelo C y un modelo A. El modelo C incluye los predictores sin interacción y el modelo A incluye tanto los predictores como la interacción entre ellos.

```{r}
modeloC1 <- lm(
  ZWordFluency ~ 1 + Zage + ZNeuroticism, data = ageMemory)

modeloA1 <- lm(
  ZWordFluency ~ 1 + Zage + ZNeuroticism + ZNeuroticism*Zage, data = ageMemory)
```

Comparamos los modelos A y C para determinar si agregar la interacción reduce significativamente el SSE (*Sum of Squared Errors*).

```{r}
anova(modeloC1, modeloA1)
```

```{r}
coef(modeloA1)
```

```{r}
confint(modeloA1)
```

Veamos el efecto de `Zage` sobre `ZWordFluency` para distintos niveles de `ZNeuroticism`.

```{r}
predictions <- estimate_expectation(modeloA1)
plot(predictions)
```

Ahora veamos el efecto de `ZNeuroticism` sobre **el efecto de** `Zage`, es decir, veamos la **interacción** entre `ZNeuroticism` y `Zage`.

```{r}
slopeAge <- estimate_slopes(modeloA1, trend = "Zage", at = "ZNeuroticism")
plot(slopeAge)
slopeAge
```

Ahora veamos cómo se ven los resultados cuando la interacción **no** es estadísticamente significativa. Para ello, estimaremos 4 modelos.

```{r}
modeloC2 <- lm(
  ZWordFluency ~ 1 + Zage + ZOpenness, data = ageMemory)
modeloA2 <- lm(
  ZWordFluency ~ 1 + Zage + ZOpenness + ZOpenness*Zage, data = ageMemory)

modeloC3 <- lm(
  ZEpisodicComposite ~ 1 + Zage + ZOpenness, data = ageMemory)
modeloA3 <- lm(
  ZEpisodicComposite ~ 1 + Zage + ZOpenness + ZOpenness*Zage, data = ageMemory)
```

Al comparar cada modelo A con su respectivo modelo C, vemos que la interacción **NO** es estadísticamente significativa.

```{r}
anova(modeloC2, modeloA2)
anova(modeloC3, modeloA3)
```

```{r}
coef(modeloA2)
coef(modeloA3)
```

```{r}
confint(modeloA2)
confint(modeloA3)
```

Veamos los gráficos y las tablas de interacción de los modelos A2 y A3.

```{r}
# Efecto de Zage sobre ZWordFluency para distintos niveles de ZOpenness
predictions <- estimate_expectation(modeloA2)
plot(predictions)

# Efecto de Zage sobre ZEpisodicComposite para distintos niveles de ZOpenness
slopeAge <- estimate_slopes(modeloA2, trend = "Zage", at = "ZOpenness")
plot(slopeAge)
slopeAge
```

```{r}
# Efecto de Zage sobre ZWordFluency para distintos niveles de ZOpenness
predictions <- estimate_expectation(modeloA3)
plot(predictions)

# Efecto de Zage sobre ZEpisodicComposite para distintos niveles de ZOpenness
slopeAge <- estimate_slopes(modeloA3, trend = "Zage", at = "ZOpenness")
plot(slopeAge)
slopeAge
```

En conclusión, una interacción que no es estadísticamente significativa no implica que el efecto de `Zage` sea el mismo para todos los niveles de `ZOpenness`.

# Referencia

Karsazi, H., Rezapour, T., Kormi-Nouri, R., Mottaghi, A., Abdekhodaie, E., & Hatami, J. (2021). The moderating effect of neuroticism and openness in the relationship between age and memory: Implications for cognitive reserve. *Personality and Individual Differences*, *176*, 110773.
