---
title: "Práctica de Interacciones"
editor: visual
editor_options: 
  chunk_output_type: console
---

Estos paquetes deben estar instalados:

```{r}
#| eval: false
install.packages("see")
install.packages("haven")
install.packages("dplyr")
install.packages("tidyr")
install.packages("ggplot2")
install.packages("modelbased")
```

Con la función `library()`, active los paquetes mencionados anteriormente.

```{r}
library(haven)
library(dplyr)
library(tidyr)
library(modelbased)
```

Lea el archivo de datos **ageMemory.sav** con la función `read_sav()` y guarde los datos en un objeto llamado `ageMemory`.

```{r}
ageMemory <- read_sav("ageMemory.sav")
```

Este archivo proviene del repositorio asociado al estudio publicado en Karsazi, Rezapour, Kormi-Nouri, Mottaghi, Abdekhodaie y Hatami (2021).

Verifique con `glimpse()` qué tipos de columnas incluye el objeto `ageMemory`.

```{r}
glimpse(ageMemory)
```

```{r}
ageMemory <- ageMemory |>
  select(
    Zage, 
    ZNeuroticism, ZOpenness, 
    ZWorkingMemory, ZWordFluency, ZEpisodicComposite)
```

Elimine los datos perdidos (`NA`) con `drop_na()`.

```{r}
ageMemory <- drop_na(ageMemory)
```

Estime dos modelos C y dos modelos A, los cuales incluyen la interacción entre `Zage` y `ZNeuroticism` (modelo A1) y la interacción entre `Zage` y `ZOpenness` (modelo A2). Para los 4 modelos, utilice la misma variable de respuesta (`ZEpisodicComposite`, `ZWorkingMemory` o `ZWordFluency`).

```{r}
modeloC1 <- lm(
  ZEpisodicComposite ~ 1 + Zage + ZNeuroticism, data = ageMemory)

modeloA1 <- lm(
  ZEpisodicComposite ~ 1 + Zage + ZNeuroticism + Zage*ZNeuroticism, data = ageMemory)
```

```{r}
modeloC2 <- lm(
  ZEpisodicComposite ~ 1 + Zage + ZOpenness, data = ageMemory)

modeloA2 <- lm(
  ZEpisodicComposite ~ 1 + Zage + ZOpenness + Zage*ZOpenness, data = ageMemory)
```

Compare los modelos A con sus respectivos modelos C para determinar si las interacciones mejoran la capacidad predictiva de los modelos.

```{r}
anova(modeloC1, modeloA1)
```

```{r}
anova(modeloC2, modeloA2)
```

Veamos el efecto de `Zage` para distintos niveles de `ZNeuroticism` y de `ZOpenness`. Para ello, es útil ver una representación tabular y un gráfico.

```{r}
slopeAge <- estimate_slopes(modeloA1, trend = "Zage", at = "ZNeuroticism")
slopeAge
plot(slopeAge)
```

```{r}
slopeAge <- estimate_slopes(modeloA2, trend = "Zage", at = "ZOpenness")
slopeAge
plot(slopeAge)
```

```{r}
predictions <- estimate_expectation(modeloA1)
plot(predictions)
```

```{r}
predictions <- estimate_expectation(modeloA2)
plot(predictions)
```

Veamos cómo se ven los coeficientes y los gráficos cuando la interacción no es estadísticamente significativa.

```{r}
modeloC3 <- lm(
  ZWordFluency ~ 1 + Zage + ZOpenness, data = ageMemory)

modeloA3 <- lm(
  ZWordFluency ~ 1 + Zage + ZOpenness + Zage*ZOpenness, data = ageMemory)
```

```{r}
anova(modeloC3, modeloA3)
```

```{r}
coef(modeloA3) ; confint(modeloA3)
```

```{r}
slopeAge <- estimate_slopes(modeloA3, trend = "Zage", at = "ZOpenness")
slopeAge
plot(slopeAge)
```

```{r}
predictions <- estimate_expectation(modeloA3)
plot(predictions)
```

# Referencia

Karsazi, H., Rezapour, T., Kormi-Nouri, R., Mottaghi, A., Abdekhodaie, E., & Hatami, J. (2021). The moderating effect of neuroticism and openness in the relationship between age and memory: Implications for cognitive reserve. *Personality and Individual Differences*, *176*, 110773.
